臺灣雲林地方法院民事判決　　　　　　　 94年度勞訴字第3號
原　　　告　丙○○
訴訟代理人　張智學律師
被　　　告　隆瀅工業股份有限公司
法定代理人　乙○○
訴訟代理人　甲○○
上列當事人間請求給付退休金事件，本院於民國94年12月9 日言
詞辯論終結，判決如下：
    主  文
被告應給付原告新台幣伍拾玖萬柒仟捌佰陸拾伍元，及自九十四
年五月十三日起至清償日止，按年息百分之五計算之利息。
原告其餘之訴駁回。
訴訟費用由被告負擔五分之三，餘由原告負擔。
本判決第一項於原告以新台幣貳拾萬元供擔保後，得假執行。但
被告如以新台幣伍拾玖萬柒仟捌佰陸拾伍元為原告預供擔保，得
免為假執行。
原告其餘假執行之聲請駁回。
    事實及理由
一、按訴狀送達後，原告不得將原訴變更或追加，但擴張或減縮
    應受判決事項之聲明者，不在此限；被告於訴之變更或追加
    無異議，而為本案之言詞辯論者，視為同意變更或追加，民
    事訴訟法第255 條第1 項第3 款、第2 項分別定有明文。原
    告起訴時請求被告應給付原告新台幣（下同）1,100,332 元
    ，及自民國94年3 月9 日起至清償日止，按年息百分之五計
    算之利息；嗣於94年9 月7 日變更訴之聲明，請求被告應給
    付原告1,066,182 元，及自94年3 月9 日起至清償日止，按
    年息百分之五計算之利息；又於94年10月14日當庭變更訴之
    聲明，請求被告應給付原告981,865 元，及自起訴狀繕本送
    達翌日即94年5 月13日起至清償日止，按年息百分之五計算
    之利息，為聲明之減縮，核與民事訴訟法第255 條第1 項第
    3 款規定相符，且被告對此均無異議，而為本案之言詞辯論
    ，揆諸前揭說明，應屬合法，合先敘明。
二、原告主張：
  (一)原告丙○○自86年6 月20日起任職被告隆瀅工業股份有限公
    司（下稱隆瀅公司），至93年12月31日止，因年滿60歲，依
    法辦理退休。
  (二)而原告為33年10月8 日生，至93年12月31日退休時止，依勞
    工保險條例第58條第1 項及同條例第59條規定，可請領45個
    月之老年給付。而老年給付係按被保險人退職之當日起前三
    年之月投保平均薪資計算；月投保薪資，係指由投保單位按
    被保險人之月薪資總額，依投保薪資分級表之規定，向保險
    人申報之薪資，勞工保險條例第19條第2 項、第14條第1 項
    分別定有明文。而原告自86年7 月起至87年2 月止，每日薪
    資為750 元，自87年3 月起調昇為每日薪資800 元，至原告
    退休時止，每日工資均為800 元，是原告自87年3 月起每月
    平均可領取之薪資為24,000元，據此，原告退休前3 年之月
    平均薪資應為勞工保險投保薪資分級表第10級之月投保薪資
    24,000元。原告以月投保薪資24,000元計算，總計可請領之
    老年給付為1,080,000 元。惟查，因被告隆瀅公司將原告之
    月投保薪資申報為17,300元，以多報少，致使原告僅受領勞
    工保險老年給付778,500 元，原告因而受有301,500 元之差
    額損失，為此，爰依勞工保險條例第72條第2 項規定，請求
    被告賠償此部分之差額損失。
  (三)原告自86年6 月20日起至被告隆瀅公司任職至93年12月31日
    止，工作年資為7 年6 月11日，每月平均薪資為24,000元，
    依勞動基準法第54條第1 項及第55條第1 項第1 款、同條第
    2 項規定，退休金基數為16個基數，依此計算，原告得請領
    之退休金為384,000 元。
  (四)原告上班工作時間自早上8 時起至中午12時止，下午1 時起
    至5 時30分下班，每日延長工作時間半小時，且每月第1 、
    3 週之週六需加班工作，第2 、4 週之週六始可休息。而被
    告隆瀅公司在原告之薪資單中，將2 週超時之半小時工作，
    合併計算為1 日，原告每月工作天多為25、26日，公休日為
    4 日。然而原告每2 週工作時數平均為93.5小時，超時工作
    9.5 小時，以1 年52週計算，每年度原告超時工作計有247
    小時，經扣除過年放假之情形，原告每年超時工作223 小時
    ，其中48小時以每小時工資1.33倍計算；其中48小時以每小
    時工資1.66倍計算；其餘127 小時以每小時工資2 倍計算，
    則原告每年超時工作之加班費為39,752元。為此，爰依勞動
    基準法第24條規定，請求被告隆瀅公司給付原告超時工作之
    加班費用198,765 元。
  (五)被告隆瀅公司自89年1 月起至原告退休時止，違法扣減原告
    部份之假日薪資，合計為97,600元。爰請求被告隆瀅公司給
    付97,600元。
    並聲明：(一)被告應給付原告981,865 元，及自起訴狀繕本送
    達翌日即94年5 月13日起至清償日止，按年息百分之五計算
    之利息。(二)訴訟費用由被告負擔。(三)願供擔保，請准宣告假
    執行。
三、被告則以：對於原告請求勞保差額損失301,500 元、延長工
    作時間應加倍給付工資198,765 元、及被告違法扣減假日薪
    資97,600元不爭執。但原告僅於被告公司任職7 年，並不符
    合勞動基準法第53條請領退休金之規定，原告起訴請求退休
    金384,000 元，為無理由等語，資為抗辯。
    並聲明：(一)原告之訴駁回。(二)訴訟費用由原告負擔。(三)如受
    不利之判決，願提供擔保，請准宣告免為假執行。
四、兩造不爭執之事實：
  (一)原告丙○○自86年6 月20日起至93年12月31日止，任職被告
    隆瀅公司。
  (二)原告為33年10月8 日生，至93年12月31日止，已年滿60歲。
  (三)被告對於原告依勞工保險條例規定，得請求之勞工保險給付
    差額損失為301,500 元不爭執。
  (四)被告對於原告依勞動基準法第24條規定，請求被告隆瀅公司
    給付原告超時工作之加班費用198,765 元不爭執。
  (五)被告對於原告請求違法扣減部份之假日薪資97,600元不爭執
    。
五、得心證之理由：
    本件之爭點在於原告是否符合勞動基準法所規定得請求退休
    金之條件，而得請求被告給付退休金？及原告得否向被告請
    求勞工保險老年給付差額損失、延長工作時間工資，及被告
    公司違法扣減之假日薪資？茲分述如下：
  (一)退休金部分：
  1.按勞動基準法第54條第1 項規定：「勞工非有左列情形之一
    者，雇主不得強制其退休：一、年滿六十歲者。二、心神喪
    失或身體殘廢不堪勝任工作者。」即強制退休制度，乃雇主
    於一定條件成就時得片面請求勞工退休。次按，強制退休，
    其強制發動權在於雇主而非勞工，勞工有勞動基準法第54條
    第1 項各款之情形者，雇主得強制其退休，亦得不強制其退
    休，勞工不得片面為退休之意思表示而請求給付退休金（最
    高法院91年度台上字第1981號判決意旨參照）。
  2.原告主張其係因被告公司強迫其退休，才辦理退休等語，為
    被告所否認，經查，訊之證人鍾馥妃即被告公司之會計到庭
    證稱：「（問：本件原告離職的情形，妳清楚嗎？）原告當
    時是離職，他要求我幫他辦理離職。」「（問：原告當時是
    辦理離職，還是辦理退休？）當時是辦理離職，他說他要領
    勞保退休金，所以我就幫他辦理。」「（問：原告離職是否
    因公司以原告屆齡為由，要求原告離職？）沒有。」等語（
    見本院94年12月9 日言詞辯論筆錄）。是尚難認原告主張其
    係遭被告公司強制退休等語屬實，此外，原告就其係遭被告
    公司強制退休一節，復未能舉證證明，自難認原告上開主張
    為真。
  3.又原告另主張其以年滿60歲為由辦理退休，雖與勞動基準法
    第53條所定勞工得自請退休之規定不符，然雇主既准予退休
    ，應已生強制退休之效力云云。然查，強制退休之發動權在
    於雇主，為雇主終止兩造間勞動契約之形成權，揆之前揭判
    決意旨，尚難僅以雇主對於勞工所為退休之意思表示未為反
    對之意思表示或為同意之意思表示，即認發生強制退休之效
    力，原告上開主張，亦無足取。
  4.綜上，被告公司既未強制原告退休，原告自不得片面為退休
    之意思表示，而請求被告公司給付退休金，從而，原告依勞
    動基準法第54條第1 項請求被告公司給付退休金，於法無據
    ，不能准許。
  (二)勞工保險老年給付差額損失部分：
  1.按被保險人參加保險之年資合計滿1 年，年滿60歲或女性被
    保險人年滿55歲退職者，得請領老年給付；被保險人依前條
    第1 項規定請領老年給付者，其保險年資合計每滿1 年按其
    平均月投保薪資，發給1 個月老年給付；其保險年資合計超
    過15年者，其超過部分，每滿1 年發給2 個月老年給付。但
    最高以45個月為限，滿半年者以1 年計，勞工保險條例第58
    條第1 項第1 款、第59條分別定有明文。而老年給付按被保
    險人退休之當月起前3 年之平均月投保薪資計算，參加保險
    未滿3 年者，按其實際投保年資之平均月投保薪資計算，勞
    工保險條例第19條第2 項後段亦有明文規定。而所謂月投保
    薪資，係指由投保單位按被保險人之月薪資總額，依投保薪
    資分級表之規定，向保險人申報之薪資，勞工保險條例第14
    條第1 項規定甚明。又投保單位違背本條例規定，將投保薪
    資金額以多報少或以少報多者，自事實發生之日起，按其短
    報或多報之保險費金額，處以兩倍罰鍰，並追繳其溢領給付
    金額。勞工因此所受損失，應由投保單位賠償之，勞工保險
    條例第72條第2 項亦定有明文。
  2.原告主張其為33年10月8 日生，至93年12月31日退休時止，
    依勞工保險條例第58條第1 項及同條例第59條規定，可請領
    45個月之老年給付。而原告自86年7 月起至87年2 月止，每
    日薪資為750 元，自87年3 月起調昇為每日薪資800 元，至
    原告退休時止，每日薪資均為800 元，是原告自87年3 月起
    每月平均可領取之薪資為24,000元。而原告以月投保薪資
    24,000元計算，可請領之老年給付為1,080,000 元。惟因被
    告公司以多報少，將原告之月投保薪資申報為17,300元，致
    使原告僅受領老年給付778,500 元，原告因而受有301,500
    元之差額損失等語，為被告所不爭執，並有勞工保險局核定
    通知書1 紙在卷可按，堪信原告之主張為真正，從而，原告
    請求被告賠償勞工保險老年給付之差額損失301,500 元，自
    屬有據，應予准許。
  (三)延長工作時間時應加給工資部分：
  1.按勞工每日正常工作時間不得超過8 小時，每2 週工作總時
    數不得超過84小時，勞動基準法第30條第1 項定有明文。次
    按，雇主延長勞工工作時間者，其延長工作時間之工資依左
    列標準加給之：一延長工作時間在2 小時以內者，按平日每
    小時工資額加給三分之一以上。二再延長工作時間在2 小時
    以內者，按平日每小時工資額加給三分之二以上。三依第32
    條第3 項規定，延長工作時間者，按平日每小時工資額加倍
    發給之，勞動基準法第24條亦有明文規定。
  2.原告主張其工作時間自早上8 時起至中午12時止，下午1 時
    起至5 時30分下班，每日延長工作時間半小時，且每月第1
    、3 週之週六需加班工作，第2 、4 週之週六始可休息。原
    告每2 週工作時數平均為93.5小時，超時工作9.5 小時，以
    1 年52週計算，每年度原告超時工作計有247 小時，經扣除
    過年放假之情形，原告每年超時工作223 小時，其中48小時
    以每小時工資1.33倍計算；其中48小時以每小時工資1.66倍
    計算；其餘127 小時以每小時工資2 倍計算，則原告每年超
    時工作之加班費為39,752元，為此，請求被告公司給付延長
    工作時間應加給工資198,765 元等語，為被告所不爭執，並
    有原告每月薪資明細表在卷可按，堪認原告此部分之主張為
    真正，從而，原告請求被告給付延長工作時間時應加給工資
    198,765 元，亦屬有據，應予准許。
  (四)違法扣減假日薪資部分：
    原告主張被告公司自89年1 月起至原告退休時止，違法扣減
    原告假日薪資，合計為97,600元，為被告所不爭執，從而，
    原告請求被告給付其違法扣減原告假日薪資97,600元，亦屬
    有據，應予准許。
  (五)綜上，原告得請求被告公司給付之金額為597,865 元（計算
    式：老年給付差額損失301,500 元＋延長工作時間時應加給
    工資198,765 元＋違法扣減假日薪資97,600元＝597,865 元
    ）。
  (六)綜上所述，原告請求被告公司給付原告597,865 元，及自起
    訴狀繕本送達翌日起即94年5 月13日起至清償日止，按年息
    百分之五計算之利息，於法有據，應予准許。逾此部分之請
    求，為無理由，應予駁回。
  (七)原告陳明願供擔保請准宣告假執行，就原告勝訴部分，經核
    與規定相符，爰酌定相當之擔保金額併宣告之。至原告敗訴
    部分，其假執行之聲請失所附麗，應併予駁回，附此敘明。
五、訴訟費用負擔之依據：民事訴訟法第79條。
中　　華　　民　　國　　94　　年　　12　　月　　23　　日
                  民事第二庭    法　官　冷明珍
以上正本係照原本作成。
如對本判決上訴，須於判決送達後20日內向本院提出上訴狀。
中　　華　　民　　國　　94　　年　　12　　月　　23　　日
                    　　　　　　書記官　朱克文
